【裁判字號】    95,重訴,18
【裁判日期】    950511
【裁判案由】    清償債務
【裁判全文】
臺灣桃園地方法院民事判決              95年度重訴字第18號
原      告  臺灣中小企業銀行股份有限公司
法定代理人  庚○○
訴訟代理人  丁○○
被      告  瑋泰企業股份有限公司
                        8之1.
兼上列1 人
法定代理人  甲○○○  住桃園縣.
上列 1  人
訴訟代理人  乙○○    住同上
被      告  丙○○    住桃園縣.
            己○○○  住桃園縣.
上列當事人間清償債務事件，經本院於民國95年4 月27日言詞辯
論終結，判決如下：
    主  文
被告應連帶給付原告新台幣柒佰參拾柒萬零陸佰伍拾參元，及自
民國九十四年九月十七日起至清償日止，按年利率百分之五計算
之利息，並自民國九十四年十月十八日起至清償日止，其逾期在
六個月以內部分，按上開利率百分之十，逾期超過六個月部分，
按上開利率百分之二十計算之違約金。
被告應連帶給付原告新台幣肆拾萬元，及自民國九十四年九月十
七日起至清償日止，按年利率百分之七點二三計算之利息，並自
民國九十四年十月十八日起至清償日止，其逾期在六個月以內部
分，按上開利率百分之十，逾期超過六個月部分，按上開利率百
分之二十計算之違約金。
被告應連帶給付原告新台幣柒佰玖拾萬元，及自民國九十四年九
月十五日起至清償日止，按年利率百分之六點四一計算之利息，
並自民國九十四年十月十六日起至清償日止，其逾期在六個月以
內部分，按上開利率百分之十，逾期超過六個月部分，按上開利
率百分之二十計算之違約金。
訴訟費用由被告連帶負擔。
    事  實
甲、原告方面：
壹、聲明：如主文所示。
貳、陳述：
一、被告瑋泰企業股份有限公司（下稱瑋泰公司）前於民國93年
    11月16日邀同其餘被告為連帶保證人，共同與原告簽訂借據
    （下稱系爭借據）、輔導中小企業升級貸款契約書（下稱系
    爭貸款契約書）、授信約定書（下稱系爭授信約定書），由
    被告甲○○○、丙○○、己○○○共同擔任被告瑋泰公司分
    別向原告借用新台幣（下同）1,000 萬元、40萬元、790 萬
    元借款之連帶保證人。且就：
（一）上開1,000 萬元借款（下稱系爭1000萬元借款）部分：
      約定借款期間自93年11月17日起至96年11月17日止，並自
      實際撥款日起，依年金法，按月攤還本息，利率依年利率
      百分之5 固定計付。依系爭借據第4 、5 條約定，如逾期
      還款，除仍按借款總餘額，自應償付日起，按上開約定利
      率計息外，其逾期在6 個月以內部分，另按上開利率百分
      之10，逾期超過6 個月部分，則另按上開利率百分之20計
      算違約金。被告瑋泰公司因而在93年11月17日，據以向原
      告借得1,000 萬元。
（二）上開40萬元借款（下稱系爭40萬元借款）部分：
      約定借款期間自93年11月17日起至94年11月17日止，並自
      實際撥款日起，按月付息1 次，到期還清本金，利率依年
      利率百分之6.94計算，嗣並依原告銀行當時通告之基準利
      率加年利率百分之3.75計付【本件原告於93年10月18日得
      請求被告連帶清償本筆借款全部餘額時，原告銀行之基準
      利率為百分之3.48，故原告得請求被告連帶給付之借款利
      率為年利率百分之7.23（計算式：3.48＋3.75＝7.23）】
      。依系爭借據第4 、5 條約定，如逾期還款，除仍按借款
      總餘額，自應償付日起，按上開約定利率計息外，其逾期
      在6 個月以內部分，另按上開利率百分之10，逾期超過6
      個月部分，則另按上開利率百分之20計算違約金。被告瑋
      泰公司因而在93年11月17日，據以向原告借得40萬元。
（三）上開790 萬元借款（下稱系爭790 萬元借款）部分：
      約定借款期間自93年12月20日起至98年10月15日止，於94
      年10月15日前按月償還利息，嗣後則每3 個月攤還本息1
      次，共分17期償還，利率依年利率百分之3 點875 計算，
      嗣並按郵政儲金2 年期定儲年息機動利率加年利率百分之
      2 點25計付。依系爭貸款契約書約定，如逾期還款，除利
      息改按原告當時通告之基準放款利率加年利率百分之3 計
      付【本件原告於94年10月16日得請求被告連帶清償本筆借
      款全部餘額時，原告銀行之基準放款利率為百分之3.41，
      故原告得請求被告連帶給付之借款利率為年利率百分之6.
      41（計算式：3.41＋3 ＝6.41）】外，其逾期在6 個月以
      內部分，另按上開利率百分之10，逾期超過6 個月部分，
      則另按上開利率百分之20計算違約金。被告瑋泰公司因而
      在93年12月20日，據以向原告借得790 萬元。
二、惟被告瑋泰公司就系爭1,000 萬元、40萬元借款，自94年9
    月17日起即未依約繳款，就系爭790 萬元借款，則自94年9
    月15日起即未依約繳款，依系爭授信約定書第5 條第1 項第
    1 款約定，系爭3 筆借款均視為全部到期。惟迭經原告催討
    無效，而被告瑋泰公司為借款人，其餘被告為其連帶保證人
    ，爰依民法消費借貸及連帶保證之法律關係，請求被告連帶
    給付如前揭聲明所示之尚欠本金餘額及利息、違約金。
參、證據：提出系爭借據3 件、貸款契約書1 件、授信約定書4
    件、系爭3 筆借款之轉帳支出傳票各1 件、瑋泰公司基本資
    料查詢單、原告銀行連線作業通用查詢單、基準利率歷史資
    料表、本院94年度重訴字第310 號民事判決、被告甲○○○
    93年度綜合所得稅各類所得資料清單、財產歸屬資料清單、
    被告甲○○○所有坐落桃園縣平鎮市鎮1170-10 地號土
    地登記謄本、桃園縣平鎮市鎮564 建號建物登記謄本各
    1 件為證。
乙、被告瑋泰公司方面：
壹、聲明：駁回原告之訴。
貳、陳述：
一、被告對於系爭借據、貸款契約書、授信約定書之形式真正，
    均不爭執，對於原告主張其所屬負責承辦系爭3 筆貸款之對
    保人員戊○○曾在被告公司位於桃園縣平鎮市○○路南勢2
    段460 巷118 之1 號廠房（下稱系爭廠房）內，向當時登記
    為被告公司法定代理人之甲○○○說明系爭借據、貸款契約
    書及授信約定書之內容後，由甲○○○當場在系爭借據、貸
    款契約書、授信約定書上親自簽名，及原告確將系爭3 筆借
    款實際撥款至被告公司設於原告銀行之約定帳戶內，被告公
    司就系爭3 筆借款確有原告所指未依約還款，尚積欠如原告
    前揭聲明欄所示之借款本金餘額及利息、違約金未清償，被
    告亦不爭執。
二、惟查，瑋泰公司係設立於91年1 月30日，實際經營者為吳餘
    柳、吳嘉殿父子。92年5 月初，吳嘉殿向甲○○○表示因瑋
    泰公司經營需要，央求甲○○○擔任掛名股東1 年，並簽立
    書據承諾瑋泰公司所有債務均與甲○○○無關，且同意每月
    另給付甲○○○5 千元作為代價。因吳嘉殿一再保證不會有
    事，甲○○○礙於親戚關係，且本身僅國小畢業，幾不識字
    ，只會寫自己名字，並考量每月得增加5 千元收入，因而應
    允其請求。惟吳嘉殿僅支付2 個月份計1 萬元後，即未再給
    付，且未將文件內容告知甲○○○，即在甲○○○輕率、無
    經驗，不了解文書內容及法律效果之情形下，詐欺甲○○○
    簽立文件，甚至未經甲○○○同意，即擅自將其登記為瑋泰
    公司之法定代理人。系爭借據、貸款契約書及授信約定書應
    即係由伊等重施故技，未給甲○○○閱覽之機會，亦未說明
    契約內容，且原告公司所屬負責承辦系爭3 筆貸款之對保人
    員戊○○當場並未表明身分，亦未告知上開契約之內容，甲○○○係在不確定是否了解上開借據等文件所載內容之情形
    下，在其上簽名。是甲○○○自非瑋泰公司之法定代理人，
    無權代表瑋泰公司與原告簽訂系爭3 筆借款之消費借貸契約
    ，亦顯無代表瑋泰公司與原告成立系爭3 筆借款消費借貸契
    約之意思表示，原告與瑋泰公司關於系爭3 筆借款所簽訂消
    費借貸契約之主債務契約自未成立生效；且被告公司係因被
    吳餘柳、吳嘉殿共同詐欺而與原告簽訂系爭3 筆借款契約，
    其意思表示並係在輕率、無經驗之情形下所為，則被告自得
    依民法第92條規定，撤銷上開意思表示，並得依民法第74條
    關於暴利行為之規定，聲請鈞院予以撤銷。另系爭借據、貸
    款契約書及授信約定書係屬定型化契約，而依上開說明，其
    約定內容對被告有重大不利益之情形，顯失公平，其約定自
    屬無效。是被告自無須就系爭3 筆借款對原告負清償借款之
    責任，原告本件主張自屬無據。
丙、被告甲○○○方面：
壹、聲明：
一、駁回原告之訴。
二、如受不利之判決，願供擔保請准宣告免為假執行。
貳、陳述：
    被告知悉被告瑋泰公司確向原告銀行借用系爭3 筆借款，對
    於系爭借據、貸款契約書、授信約定書之形式真正，及原告
    主張其所屬負責承辦系爭3 筆貸款之對保人員戊○○曾在系
    爭廠房內，當場說明系爭借據、貸款契約書及授信約定書之
    內容後，由被告當場在上開借據、貸款契約書、授信約定書
    之連帶保證人欄親自簽名，原告已將系爭3 筆借款實際撥款
    至瑋泰公司設於原告銀行之約定帳戶內，而瑋泰公司確有原
    告所指違約未還款之情形，被告均不爭執。惟被告不確定是
    否了解戊○○所為上開說明及系爭借據等文件所載內容之意
    義，亦不知上開簽名之意義。且瑋泰公司與原告就系爭3 筆
    借款所簽訂之消費借貸契約既有前揭未成立生效，或因被吳
    餘柳、吳嘉殿共同詐欺而簽訂，或屬暴利行為之情形，其約
    定內容並屬定型化契約條款而對瑋泰公司有重大不利益，顯
    失公平之情形，而上開詐欺、暴利行為及顯失公平之情形，
    於被告所為上開連帶保證亦同屬存在，其約定內容自屬無效
    ，瑋泰公司及被告並均得依民法第92條規定予以撤銷，或依
    同法第74條規定聲請鈞院予以撤銷，是瑋泰公司自無需就系
    爭3 筆借款對原告負清償責任，被告亦無須就系爭3 筆借款
    對原告負連帶保證責任。
丁、被告丙○○方面：
壹、聲明：駁回原告之訴。
貳、陳述：
    其對於系爭借據、貸款契約書、授信約定書之形式真正，均
    不爭執，其知悉瑋泰公司向原告銀行借用系爭3 筆借款，並
    曾在瑋泰公司之系爭廠房內，由瑋泰公司之實際負責人吳餘
    柳、吳嘉殿當場解釋簽訂系爭借據及契約書之用意，原告銀
    行所屬負責對保之承辦人員戊○○當時在場，並未表示其他
    意見，其即在系爭借據等文件上親自簽名，同意擔任系爭3
    筆借款之連帶保證人，其了解在上開文件上簽名之意義係表
    示同意擔任瑋泰公司向原告借用系爭3 筆借款之連帶保證人
    ，對於原告確曾將系爭3 筆借款實際撥款至瑋泰公司設於原
    告銀行之約定帳戶內，及瑋泰公司確有原告所指違約未還款
    之情形，伊均無意見。惟戊○○當時並未向其說明系爭借據
    等文件之內容，亦未說明於其上簽名之意義及法律效果。
戊、被告己○○○方面：未於言詞辯論期日到庭辯論，惟據其之
    前於本件準備程序到庭之聲明及陳述略以：
壹、聲明：駁回原告之訴。
貳、陳述：
    其知悉瑋泰公司係因為要擴廠，才向原告銀行借用系爭3 筆
    借款，其確曾在系爭借據、貸款契約書及授信約定書上親自
    簽名，對於原告主張已依約將系爭3 筆借款實際撥款至瑋泰
    公司設於原告銀行之約定帳戶內，及瑋泰公司確有原告所指
    違約未還款之情形，其均無意見。惟原告銀行所屬負責承辦
    系爭3 筆貸款之行員戊○○並未向其解釋系爭借據、貸款契
    約書、授信約定書之內容，亦未說明於其上簽名之意義及法
    律效果。
    理  由
甲、程序部分：
一、按「當事人喪失訴訟能力或法定代理人死亡或其代理權消滅
    者，訴訟程序在有法定代理人或取得訴訟能力之本人，承受
    其訴訟以前當然停止。」「第168 條至第172 條及前條所定
    之承受訴訟人，於得為承受時，應即為承受之聲明。」民事
    訴訟法第170 條、175 條第1 項定有明文。經查，原告之法
    定代理人於本件審理中，由張兆順變更為庚○○，此有原告
    提出財政部函、原告公司變更登記表、原告公司及新任法定
    代理人之印鑑證明各1 件在卷可稽（參本院卷第41至46頁）
    。是原告由其新任法定代理人庚○○具狀聲明承受本件訴訟
    ，核與上開規定並無不合，自應准許。
二、本件被告己○○○經合法送達，未於言詞辯論期日到場，核
    無民事訴訟法第386 條各款所列之情形，爰依原告之聲請，
    就被告己○○○部分，由其一造辯論而為判決。
乙、實體部分：
一、原告主張被告瑋泰公司前於93年11月16日邀同其餘被告為連
    帶保證人，共同與原告簽訂系爭借據、貸款契約書、授信約
    定書，由被告甲○○○、丙○○、己○○○共同擔任瑋泰公
    司分別向原告借用系爭3 筆借款之連帶保證人，並分別為如
    前揭事實欄所為之約定，原告並已依約將系爭3 筆借款分別
    撥款至瑋泰公司設於原告銀行之約定帳戶內。惟瑋泰公司就
    系爭1,000 萬元、40萬元借款，自94年9 月17日起即未依約
    繳款，就系爭790 萬元借款，則自94年9 月15日起即未依約
    繳款，依系爭授信約定書第5 條第1 項第1 款約定，系爭3
    筆借款均視為全部到期，惟屢經原告催討被告瑋泰公司還款
    未果，迄今尚欠如前揭聲明所示之本金餘額及利息、違約金
    未清償。爰提起本件訴訟，依民法消費借貸及連帶保證之法
    律關係，請求被告連帶給付如前揭聲明所示之尚欠本金及利
    息、違約金等語。
二、被告瑋泰公司以：其對系爭借據、貸款契約書、授信約定書
    之形式真正，均不爭執，對於原告主張所屬負責承辦系爭3
    筆貸款之對保人員戊○○確曾在系爭廠房內，向當時登記為
    其法定代理人之甲○○○說明系爭借據等文件之內容後，由
    甲○○○當場在上開文件親自簽名，及原告主張已依約將系
    爭3 筆借款實際撥款至其設於原告銀行之約定帳戶內，其就
    系爭3 筆借款確未依約還款，尚積欠如原告前揭聲明欄所示
    之借款本金及利息、違約金未清償，其均不爭執。惟瑋泰公
    司與原告就系爭3 筆借款所簽訂之消費借貸契約有前揭未成
    立生效、詐欺、暴利行為或顯失公平之情形，自屬無效，被
    告並得依民法第92條規定，撤銷上開該項意思表示，或依同
    法第74條規定，聲請本院予以撤銷等語，資為抗辯。被告甲○○○以：其知悉被告瑋泰公司向原告銀行借用系爭3 筆借
    款，對於系爭借據、貸款契約書、授信約定書之形式真正，
    及原告主張其所屬負責承辦系爭3 筆貸款之對保人員戊○○
    曾在系爭廠房內，當場說明系爭借據等文件之內容後，由其
    當場在上開文件之連帶保證人欄親自簽名，原告已依約將系
    爭3 筆借款實際撥款至瑋泰公司設於原告銀行之約定帳戶內
    ，瑋泰公司確未依約還款，其均不爭執。惟瑋泰公司與原告
    就系爭3 筆借款所簽訂之消費借貸契約既有前揭未成立生效
    、詐欺、暴利行為或顯失公平之情形，且其情形於被告所為
    前揭連帶保證之意思表示同屬存在，其約定內容自屬無效，
    並均經瑋泰公司及被告依民法第92條規定予以撤銷，或依同
    法第74條規定聲請本院撤銷，則瑋泰公司自無需就系爭3 筆
    借款對原告負清償責任，其亦無須就系爭3 筆借款對原告負
    連帶保證責任等語，資為抗辯。被告丙○○以：其知悉瑋泰
    公司向原告銀行借用系爭3 筆借款，對於系爭借據、貸款契
    約書、授信約定書之形式真正，其均不爭執，且瑋泰公司實
    際負責人吳餘柳、吳嘉殿確曾在系爭廠房內，當場向其解釋
    簽訂系爭借據等文件之用意，經原告銀行所屬負責對保人員
    戊○○在場而未表示其他意見後，由其親自簽名，同意擔任
    系爭3 筆借款之連帶保證人，其了解在系爭借據等文件簽名
    之意義，對於原告確曾將系爭3 筆借款實際撥款至瑋泰公司
    設於原告銀行之約定帳戶內，及瑋泰公司確有原告所指違約
    未還款之情形，其亦無意見，惟戊○○並未向其說明系爭借
    據等文件之內容，亦未說明於其上簽名之意義及法律效果等
    語，資為抗辯。被告己○○○則以：其知悉瑋泰公司係因為
    要擴廠，才向原告銀行借用系爭3 筆借款，其確曾在系爭借
    據、貸款契約書、授信約定書上親自簽名，對於原告主張已
    依約將系爭3 筆借款實際撥款至瑋泰公司設於原告銀行之約
    定帳戶內，及瑋泰公司確有原告所指違約未還款之情形，伊
    均無意見。惟原告銀行所屬負責承辦系爭3 筆貸款之行員戊○○並未向其解釋系爭借據等文件之內容，亦未說明於其上
    簽名之意義及法律效果。
三、原告主張被告瑋泰公司前於93年11月16日邀同其餘被告為連
    帶保證人，共同與原告簽訂系爭借據、貸款契約書、授信約
    定書，由被告甲○○○、丙○○、己○○○共同擔任瑋泰公
    司向原告分別借用系爭3 筆借款之連帶保證人，為如前揭事
    實欄所為之約定，經原告依約將系爭3 筆借款分別撥入瑋泰
    公司設於原告銀行之約定帳戶內，而瑋泰公司就系爭1,000
    萬元、40萬元借款，自94年9 月17日起未依約還款，就系爭
    790 萬元借款，則自94年9 月15日起未依約還款，依系爭授
    信約定書第5 條第1 項第1 款約定，系爭3 筆借款均視為全
    部到期，惟屢經催討未果，迄今尚欠如前揭聲明所示之本金
    餘額及利息、違約金未清償之事實，業據其提出與所述相符
    之系爭借據3 件、貸款契約書1 件、授信約定書4 件、系爭
    3 筆借款之轉帳支出傳票各1 件、瑋泰公司基本資料查詢單
    、原告銀行連線作業通用查詢單、基準利率歷史資料表各1
    件為證，並為被告所不爭執，自堪信為真實。
四、次按「表意人無欲為其意思表示所拘束之意，而為意思表示
    者，其意思表示，不因之無效。但其情形為相對人所明知者
    ，不在此限。」「因被詐欺或被脅迫，而為意思表示者，表
    意人得撤銷其意思表示。但詐欺係由第三人所為者，以相對
    人明知其事實或可得而知者為限，始得撤銷之。」「當事人
    主張有利於己之事實者，就其事實有舉證之責任。」民法第
    86 條 、第92條第1 項、民事訴訟法第277 條前段分別定有
    明文。經查：
（一）被告瑋泰公司部分：被告瑋泰公司辯稱甲○○○係因第三
      人吳餘柳、吳嘉殿未經甲○○○之同意，擅自登記甲○○○為其法定代理人，故甲○○○非其法定代理人，亦無代
      理被告公司與原告簽訂系爭3 筆借款消費借貸契約之意思
      表示，其契約均未有效成立，惟為原告以前詞所否認。是
      依上開規定，被告瑋泰公司如欲主張甲○○○非其法定代
      理人，亦無代理被告公司與原告簽訂上開消費借貸契約之
      意思表示，該契約並未有效成立，其不受該契約所為意思
      表示拘束，不負償還系爭借款之責，自應舉證證明其主張
      確與事實相符，且原告明知該項事實，否則，其意思表示
      並不因之無效，自無從解免其應償還系爭3 筆借款之責任
      。惟被告迄至本件言詞辯論終結時，不僅未證明其主張上
      開確與事實相符，亦未證明原告明知上開事實，所辯已無
      可採。且依證人即原告所屬負責系爭3 筆借款徵信及對保
      手續之承辦人戊○○於本件95年3 月30日準備程序期日到
      庭結證稱：伊係系爭3 筆借款之承辦人，負責徵信及對保
      手續，在進行對保手續前，伊即曾先行查核被告瑋泰公司
      變更登記表所登記之法定代理人為甲○○○，卷附系爭借
      據等借款文件均於93年11月16日在瑋泰公司之系爭廠房內
      當場簽訂，當時本件被告均在場，伊曾當場核對被告瑋泰
      公司之營利事業登記證、變更登記表、被告甲○○○之健
      保卡及瑋泰公司與甲○○○之登記印鑑章，亦核對其他連
      帶保證人之證件無誤，確認甲○○○係瑋泰公司之法定代
      理人、丙○○係該公司董事、己○○○為其公司監察人，
      並經伊當場說明上開借據等文件之內容，包括借款本金、
      利息及連帶保證之意義，經被告等人看過文件並同意其內
      容後，才分別簽名借款或擔任連帶保證人，甲○○○當時
      並未表示其非瑋泰公司之法定代理人，本件借款契約並無
      被告所指詐欺或其他不當情形，且上開借款文件共有十幾
      處需要被告簽名，在其過程中不可能未向被告說明等語（
      參本院卷第84至87頁）。被告瑋泰公司於該期日並當庭自
      認戊○○在上開簽約當場確曾為上開說明（參本院卷第85
      頁），其法定代理人甲○○○亦當庭陳稱知悉瑋泰公司曾
      申報其93年度之所得達1,563,612 元，並持以申報該年度
      綜合所得稅（參本院卷第88頁），足認原告主張甲○○○
      係瑋泰公司之法定代理人，系爭借據等文件確經戊○○於
      上開簽約當場向被告說明，經被告同意後，與其簽訂系爭
      3 筆借款契約，自屬可採。被告瑋泰公司辯稱瑋泰公司之
      法定代理人為吳嘉殿，非甲○○○，甲○○○並無代理其
      公司與原告簽訂系爭3 筆借款契約之意思表示，或戊○○
      未告知系爭借據等借款文件之內容，系爭3 筆借款契約係
      因被告輕率、無經驗或被詐欺而為之意思表示，或其不確
      定是否了解戊○○所為前開說明之內容，均無可採。且經
      核系爭借據所為相關約定，亦無被告所指因對其有重大不
      利益而顯失公平之情形。從而，被告抗辯其得依民法第92
      條之規定，撤銷上開簽訂系爭3 筆借款契約之意思表示，
      或依同法第74條之規定，聲請本院予以撤銷，或上開約款
      應屬無效之說，均無可採。
（二）被告甲○○○部分：其亦以前詞置辯，並辯稱：吳嘉殿並
      未依約按月給付前開5 千元，其實際上亦未領取瑋泰公司
      申報其前揭93年度所得1,563,612 元，且瑋泰公司既因前
      揭原因而無庸對原告負償還系爭3 筆借款之責任，其自亦
      無須對原告負連帶保證責任。惟吳嘉殿是否依約按月給付
      被告5 千元，及被告實際上是否已領取瑋泰公司申報被告
      之前開所得，核屬被告與吳嘉殿或瑋泰公司間之權利義務
      糾紛，自不得據以對抗原告，據為解免其依系爭借據等借
      款文件所約定之連帶保證責任。另參前開說明，被告所為
      其餘抗辯亦無足採，是被告辯稱其無庸就系爭3 筆借款與
      被告瑋泰公司對原告負連帶保證責任，自無可採。
（三）被告丙○○部分：其辯稱原告銀行所屬負責對保之行員戊○○並未向其說明系爭借據等文件之內容，亦未說明於其
      上簽名之意義及法律效果。惟其所辯與證人戊○○上開證
      述顯有不符，且被告對於系爭借據、貸款契約書、授信約
      定書之真正均不爭執，並於本件95年2 月22日準備程序期
      日當庭陳稱：其確實有在上開文件上簽名，連帶保證系爭
      借款，並知道上開簽名之意義是要作為向原告銀行借款的
      連帶保證之用，對於原告主張已依約將系爭3 筆借款實際
      撥款至瑋泰公司設於原告銀行之約定帳戶內，及瑋泰公司
      確有原告主張前揭未依約還款之情形，其均不爭執等語（
      參本院卷第29至32頁），足認被告確了解並同意系爭借據
      等借款文件之意義，始在其上簽名，同意擔任系爭3 筆借
      款之連帶保證人。是其以上開辯詞，抗辯無庸就系爭3 筆
      借款與被告瑋泰公司對原告負連帶保證責任，自無足取。
（四）被告己○○○部分：其亦辯稱戊○○並未向其說明系爭借
      據等文件之內容及上開簽名之意義及法律效果。惟其所辯
      與證人戊○○上開證述既有不符，已無足採。且被告對於
      系爭借據、貸款契約書、授信約定書之真正既不爭執，並
      於本件95年3 月30日準備程序期日當庭陳稱：其知悉系爭
      3 筆借款係因被告瑋泰公司要擴廠，才向原告銀行貸款，
      對於原告主張已依約將系爭3 筆借款實際撥款至瑋泰公司
      設於原告銀行之約定帳戶內，其無意見等語（參本院卷第
      83至86頁），足認被告確知悉並同意系爭借據等借款文件
      所載之內容，始在其上簽名，同意擔任系爭3 筆借款之連
      帶保證人。是其辯稱無庸就系爭3 筆借款與被告瑋泰公司
      對原告負連帶保證責任，亦無可取。
（五）綜上所述，被告瑋泰公司辯稱其無庸依系爭3 筆借款契約
      之約定，對原告負償還系爭3 筆借款本金餘額及利息、違
      約金之責任，及被告甲○○○、丙○○、己○○○辯稱其
      等就上開借款無庸與被告瑋泰公司對原告負連帶保證責任
      ，均無可採。
五、另按消費借貸契約，借用人應於約定期限內，返還與借用物
    種類、品質、數量相同之物；又遲延之債務，以支付金錢為
    標的者，債權人得請求依法定利率計算之遲延利息，但約定
    利率較高者，仍從其約定利率；數人保證同一債務者，除契
    約另有訂定外，應連帶負保證責任；數人負同一債務，明示
    對於債權人各負全部給付之責任者，為連帶債務；連帶債務
    之債權人，得對於債務人之全體，同時請求全部之給付，且
    連帶債務未全部履行前，全體債務人仍負連帶責任，民法第
    478 條前段、第233 條第1 項、第748 條、第272 條第1 項
    、第273 條分別定有明文。本件被告就系爭3 筆借款應對原
    告負連帶清償責任，且瑋泰公司有前揭未依約清償系爭3 筆
    借款本息及違約金之事實，既如前述。則依前引法文規定，
    原告主張其得依系爭借據、貸款契約書及授信約定書之約定
    ，請求被告瑋泰公司依約給付系爭3 筆借款之本金餘額及利
    息、違約金，並請求被告甲○○○、丙○○、己○○○連帶
    負清償之責，自屬有據。
六、綜上所述，原告提起本件訴訟，依消費借貸及連帶保證契約
    之法律關係，請求被告連帶給付原告如主文第1 項至第3 項
    所示之借款本金餘額及利息、違約金，為有理由，應予准許
    。
七、本件事證已臻明確，兩造其餘主張陳述及所提證據資料，經
    核與判決結果均無影響，爰不另一一論述，附此敘明。又本
    件原告並未聲請假執行，是被告甲○○○聲明願供擔保，請
    准宣告免為假執行，核無必要，亦附此敘明。
八、據上論結，本件原告之訴為有理由，依民事訴訟法第385 條
    第1 項前段、第85條第2 項，判決如主文。
中    華    民    國    95    年    5     月    11    日
                  民事第一庭  法  官  郭琇玲
                              法  官  林望民
                              法  官  陳勇松
以上正本係照原本作成。
如對本判決上訴，須於判決送達後20日內向本院提出上訴狀。
中    華    民    國    95    年    5     月    11    日
                              書記官  蔡佳玲


司法院資訊處製作；財團法人民間司法改革基金會備份。
